---
title: "Proyecto 2 - Regresión Logística y Multinomial - Latinobarómetro 2023"
author: "Manuel López Arce - C34324 y Bianca Fonseca Vindas - C33026"
date: "2025-04-8"
output:
  html_document:
    toc: yes
    toc_float: yes
    theme: cosmo
    highlight: tango
  word_document:
    toc: yes
---

# **Aspectos Varios**

1.  Instalar las librerías y cargar la base de datos, la cual corresponde a la del Latinobarómetro 2023

```{r}
library(dplyr)
library(knitr)
library(haven)
library(ggplot2)
library(stargazer)
library(nnet)

  load("~/Desktop/Directorio R/F00017014-Latinobarometro_2023_Rdata_v1_0/Latinobarometro_2023_Esp_Rdata_v1_0.rdata")

Latinobarometro2023 <- Latinobarometro_2023_Esp_v1_0
```

2.  Filtrado de valores negativos dentro de las variables - Se cuantifican con los valores negativos para identificar No Respondió / No Sabe

Las variables se mostraran ahora y también al momento de la interpetación, por lo que estas corresponden a las siguientes:

-   Variable Dependiente

    -   P11STGBS.A - Esta refiere a una valoración de la democracia

        -   Número 0: Insatisfacción con la democracia

        -   Número 1: Satisfacción con la democracia

-   Variables Independientes

    -   Reedad - Edad Codificada

    -   Sexo - Género autopercibido de la persona

    -   REEEDUC.1 - Nivel educativo alcanzado

    -   P11STGBS.B - Refiere a una valoración de la economía

    -   P15STGBS - Calificación de la manera que gobierna el presidente

    -   P60ST - Corrupción ocurrida en los últimos 2 años

    -   P41ST - Nivel de seguridad con la que el país protege derechos y libertades civiles

-   También durante este apartado se filtrará la base para únicamente utilizar los datos correspondientes a Costa Rica. La elección del país se da porque hay una facilidad práctica para interpretar el resultado.

```{r}
#Variables para la Regresión Logística
LBFiltrado <- Latinobarometro2023 %>%
  filter( P11STGBS.A>= 0, reedad>= 0, sexo>= 0, reedad>=0, REEEDUC.1>=0, P11STGBS.B>=0, P15STGBS>=0, P60ST>=0, P41ST.A>=0)


LBCostaRica <- LBFiltrado%>% 
  filter(idenpa == 188)
```

# Regresión Logística

## **Primera Parte: Identificación de los supuestos del modelo**

H₀ ***- Hipótesis Nula***

-   Las variables edad, género, nivel educativo, valoración de la economía, calificación del presidente, percepción de corrupción y percepción sobre la protección de derechos civiles **no tienen un efecto significativo** sobre la probabilidad de que una persona valore positivamente la democracia.

H₁***- Hipótesis Alternativa***

-   Las variables edad, género, nivel educativo, valoración de la economía, calificación del presidente, percepción de corrupción y percepción sobre la protección de derechos civiles **tienen un efecto significativo** sobre la probabilidad de que una persona valore positivamente la democracia.

## **Segunda Parte: Ecuación Matemática**

1.  Logit(P11STGBS.A) = B0 + B1Reedad + B2Sexo + B3REEEDUC.1 + B4P11STGBS.B + B6P60ST + B6P41ST.A + Error Inobservado
2.  Logit(ValoraciónDemocracia) = B0 + B1Edad + B2Sexo + B3NivelEducativo + B4ValoraciónEconomía + B5PercepciónCorrupción + B6SeguridadDerechosLibertades + Error Inobservado

## **Tercera Parte: Tabla de Resultados - Regresión Logística**

```{r}
#Es para codificar 1 y 0, porque la variable original vienen 4 categorías al estilo de Escala de Likert, por lo que se unifican en "Satisfecho con la democracia" e "Insatisfecho con la democracia
LBCostaRica <- LBCostaRica %>%
  mutate(P11AModificada = ifelse(P11STGBS.A %in% c(1, 2), 1, 0))

ModeloRL <- glm(P11AModificada ~ reedad + sexo + REEEDUC.1 + P11STGBS.B + P15STGBS + P60ST + P41ST.A, data = LBCostaRica, family = "binomial")
summary(ModeloRL)

#Era preocupante que la variable P11STGBS.B causara multicolinealidad, por lo que se ejecuta y se comprueba que no 
library(car)
vif(ModeloRL)

```

## **Cuarta Parte: Interpretación del modelo**

-   **Variable Edad - Reedad**

    -   A medida que aumenta la edad de las personas encuestadas, la probablidad de estar satisfecho con la democracia aumenta. Sugiere que por cada aumento de unidad en la varible edad, la satisfacción aumenta en 0.36.

    -   Es una variable con un alto valor estadístico

-   **Variable Sexo - Sexo**

    -   La diferenciación entre género no ejerce ninguna probabilidad significativa de estar satisfecho o insatisfecho con la democracia.

    -   Es una variable estadísticamente poco significativa

-   **Variable Educación - REEEDUC.1**

    -   A medida que aumenta el nivel educativo de las personas encuestadas, la probabilidad de estar satisfecho con la democracia también aumenta.

    -   Es una variable con un valor estadístico cerca de ser significativo, al tener 0.058, por lo que se encuentra muy cerca del umbral.

-   **Variable Valoración de la Economía - P11STGBS.B**

    -   A medida que las personas valoran más positivamente la gestión de la economía, también incrementa la posibilidad de que esten más satisfechas con la democracia.

    -   Es una variable con un alto valor estadístico

-   **Variable Calificación Presidente - P15STGBS**

    -   Las personas que aprueban la gestión presidencial, también tienen más posibilidades de estar más satisfechas con el funcionamiento de la democracia.

    -   Es una variable con un valor estadístico significativo.

-   **Variable Percepción de la Corrupción - P60ST**

    -   No existe una probabilidad de aumentar o decrecer la satisfacción con la democracia, según percepciones acerca de la corrupción

    -   Es una variable estadísticamente poco significativa

-   **Variable Nivel de Seguridad con la que el país protege garantías civiles - P41ST.A**

    -   A medida que la protección de las garantías civiles están menos protegidas por el país, auemtna la probabilidad de estar insatisfecho con la democracia.

    -   Es una variable con un valor estadístico significativo.

## **Quinta Parte: Gráficos**

1.  **Valoración de la Gestión Presidencial**

```{r}
ggplot(LBCostaRica, aes(x = P15STGBS, y = P11AModificada)) +
  geom_point() + geom_smooth(method = "glm", color = '#2C3E50') +
  theme_minimal() +
  labs(
    title = "Satisfacción con la Democracia y Valoración del mandato presidencial",
    x = "Desprobación del mandato presidencial", y = "Mayor Satisfacción con la Democracia")
```

1.  **Valoración de la Gestión de la Economía**

```{r}
ggplot(LBCostaRica, aes(x = P11STGBS.B, y = P11AModificada)) +
  geom_point() + geom_smooth(method = "glm", color = '#2C3E50') +
  theme_minimal() +
  labs(
    title = "Satisfacción con la Democracia y Valoración del Gestión de la Economía",
    x = "Mejor valoración de la Economía", y = "Mayor Satisfacción con la Democracia")
```

1.  **Garantías Civiles**

```{r}
ggplot(LBCostaRica, aes(x = P41ST.A, y = P11AModificada)) +
  geom_point() + geom_smooth(method = "glm", color = '#2C3E50') +
  theme_minimal() +
  labs(
    title = "Satisfacción con la Democracia y Protección de Garantías Civiles",
    x = "Insuficiente tutela de Garantías Civiles", y = "Mayor Satisfacción con la Democracia")
```

# **Regresión Multinomial**

## **Aspectos Varios** 

```{r}
#Filtrado de Variables para la Regresión Multinomial
LBFiltrado <- Latinobarometro2023 %>%
  filter( P10STGBS>= 0, reedad>= 0, sexo>= 0, REEEDUC.1>=0, P62N.13>=0, P21ST>=0, P16ST>=0, P35NA>=0)

LBCostaRica <- LBCostaRica %>%
  mutate(P10Modificada = case_when(
    P10STGBS == 1 ~ 1,
    P10STGBS == 2 ~ 2,
    P10STGBS == 3 ~ 3,
    TRUE ~ NA_real_
  )) %>%
  filter(!is.na(P10Modificada))


LBCostaRica <- LBCostaRica %>%
  mutate(P10Modificada = as.factor(P10STGBS))
```

Las variables se mostraran ahora y también al momento de la interpetación, por lo que estas corresponden a las siguientes:

-   Variable Dependiente

    -   P10STGBS - Esta refiere cual tipo de gobierno es preferible

        -   Número 1: La democracia es preferible

        -   Número 2: En algunas circunstancias un gobierno autoritario es preferible

        -   Número 3: Indiferente con la forma de gobierno

-   Variables Independientes

    -   Reedad- Edad 

    -   Sexo - Sexo 

    -   REEEDUC.1- Nivel educativo 

    -   P62N.13- Calificación de la gestión del presidente Nayib Bukele 

    -   P21ST -   La necesidad o no de los partidos políticos en la democracia

    -   P16ST - Ideología política en terminos de izquieda o derecha

    -   P35NA- Preferencia en la forma de gobernar

## **Primera Parte: Identificación de los supuestos del modelo**

H₀ ***- Hipótesis Nula***

-   Las variables edad, sexo, nivel educativo, aprobación de la gestión de Nayib Bukele, la relevancia de los partidos políticos en la democracia, la ideología política y la percepción sobre la mejor forma de gobernar **no tienen un en efecto significativo** en la preferencia del tipo de gobierno.

H₁***- Hipótesis Alternativa***

-   Las variables edad, sexo, nivel educativo, aprobación de la gestión de Nayib Bukele, la relevancia de los partidos políticos en la democracia, la ideología política y la percepción sobre la mejor forma de gobernar **tienen un en efecto significativo** en la preferencia del tipo de gobierno.

## **Tercera Parte: Tabla de Resultados - Regresión Multinomial**

```{r}
ModeloRM <- multinom(P10Modificada ~ reedad + sexo + REEEDUC.1 + P62N.13 + P21ST + P16ST + P35NA, data = LBCostaRica)

stargazer(ModeloRM, type="text")

```

## **Cuarta Parte: Interpretación del Modelo**

-   **Variable Edad - Reedad**

    -   A medida que aumenta la edad de las personas encuestadas, decrecre la posibilidad de que se encuentren a favor de un gobierno autoritario o se muesten indeferentes, en comparación con quienes prefieren la democracia

    -   Ambas alternativas, cuentan con altos valores estadísticos

-   **Variable Sexo - Sexo**

    -   La diferencia entre género no cuenta con un valor estadísticamente significativo para predecir la probabilidad de que las personas prefieran un gobierno autoritario o se muestern indiferentes por sobre un gobierno democrático

-   **Variable Educación - REEEDUC.1**

    -   Un aumento en el nivel educativo si tiene un efecto significativo en reducir la probabilidad de que la persona se encuentre indiferente ante la forma de gobierno. No obstante no es capaz de predecir la preferencia sobre un gobierno autoritario.

-   **Variable Valoración de Nayib Bukele - P62N.13**

    -   A medida que aumenta la calificación positiva a la gestión de Bukele, también aumenta la probabilidad de preferir un gobierno autoritario o de mostrarse indiferente antes de elegir una forma de gobierno basada en la democracia.

-   **Variable Necesidad de los Partidos Políticos en la Democracia - P21ST**

    -   Las personas que creen que los partidos politicos suelen ser menos necesarios, también tienden a prefereir a un gobierno autoritario. No obstante no logra explicar la indiferencia.

-   **Variable Ideología \~ Izq o Der - P16ST**

    -   Estar alineado más con una ideología cercana a la derecha, tiende a aumentar la posibilidad de elegir a un gobierno autoritario. No obstante no logra explicar la indiferencia

-   **Variable Forma de Gobernar - P35NA**

    -   La diferencia entre las formas de gobernar no cuenta con un valor estadísticamente significativo para predecir la probabilidad de que las personas prefieran un gobierno autoritario o se muestern indiferentes por sobre un gobierno democrático.
