---
title: "Proyecto 2 - Regresión Logística y Multinomial - Latinobarómetro 2023"
author: "Manuel López Arce,C34324 Bianca Fonseca Vindas, C33026"
date: "2025-04-8"
output:
  html_document:
    toc: yes
    toc_float: yes
    theme: cosmo
    highlight: tango
  word_document:
    toc: yes
---

# **Aspectos Varios**

1.  Instalar las librerías y cargar la base de datos, la cual corresponde a la del Latinobarómetro 2023

```{r}
library(dplyr)
library(knitr)
library(haven)
library(ggplot2)
library(stargazer)
library(nnet)

load("~/Desktop/Directorio R/F00017014-Latinobarometro_2023_Rdata_v1_0/Latinobarometro_2023_Esp_Rdata_v1_0.rdata")

Latinobarometro2023 <- Latinobarometro_2023_Esp_v1_0
```

2.  Filtrado de valores negativos dentro de las variables - Se cuantifican con los valores negativos para identificar No Respondió / No Sabe

Las variables se mostraran ahora y tambibién al momento de la interpetación, por lo que estas corresponden a las siguientes:

-   REEEDUC.1 - Nivel educativo

-   P11STGBS.A - Satisfacción con el funcionamiento de la democracia

-   P11STGBS.B – Satisfacción con el funcionamiento de la economía

-   SEXO - Sexo

-   REEDAD - Edad de la persona

-   P60ST - Corrupción ocurrida en los últimos 2 años

-   P16ST - Panorama de ideología, de izquierda a derecha

-   P15STGBS - Aprobación de la manera que gobierna el presidente

-   S1A - Nivel de devoción hacía su religión

-   P20STM - Apoyo a un régimen militar

-   P19N - Tipo de sociedad: Más diversa o más conservadora

2.  También durante este apartado se filtrará la base para únicamente utilizar los datos correspondientes a Costa Rica. La elección del país se da porque hay una facilidad práctica para interpretar el resultado.

```{r}
#Variables para la Regresión Logística
LBFiltrado <- Latinobarometro2023 %>%
  filter( REEEDUC.1>= 0, P11STGBS.B>= 0, sexo>= 0, reedad>=0, P60ST>=0, P16ST>=0, P15STGBS>=0, S1A>=0, P20STM>=0, P19N>=0, P11STGBS.A>=0, reedad>=0, P41ST.A>=0)

LBCostaRica <- LBFiltrado%>% 
  filter(idenpa == 188)
```

# Regresión Logística

## **Primera Parte: Identificación de los supuestos del modelo**

## **Segunda Parte: Ecuación Matemática**

## **Tercera Parte: Tabla de Resultados - Regresión Logística**

```{r}
#Es para codificar 1 y 0, porque la variable original vienen 4 categorías al estilo de Escala de Likert, por lo que se unifican en "Satisfecho con la democracia" e "Insatisfecho con la democracia
LBCostaRica <- LBCostaRica %>%
  mutate(P11AModificada = ifelse(P11STGBS.A %in% c(1, 2), 1, 0))

ModeloRL <- glm(P11AModificada ~ reedad + sexo + REEEDUC.1 + P11STGBS.B + P15STGBS + P60ST + P41ST.A, data = LBCostaRica, family = "binomial")
summary(ModeloRL)

#Era preocupante que la variable P11STGBS.B causara multicolinealidad, por lo que se ejecuta y se comprueba que no 
library(car)
vif(ModeloRL)

```

## **Cuarta Parte: Interpretación del modelo**

## **Quinta Parte: Gráficos**





## 

# **Regresión Multinomial**

## **Primera Parte: Identificación de los supuestos del modelo**

## **Segunda Parte: Ecuación Matemática**

## **Tercera Parte: Tabla de Resultados - Regresión Multinomial**

```{r}
#Para eliminar los valores negativos de las variables
LBFiltrado <- Latinobarometro2023 %>%
  filter( P10STGBS>= 0, S2>= 0, sexo>= 0, reedad>=0, REEEDUC.1>=0, P62N.13>=0, P21ST>=0, P16ST>=0, P35NA>=0)

LBCostaRica <- LBCostaRica %>%
  mutate(apoyo_democracia = as.factor(P10STGBS)) #Le asigne un nombre para los graficos 

```

```{r}
ModeloRM <- multinom(apoyo_democracia ~ reedad + sexo + REEEDUC.1 + P62N.13 + P21ST + P16ST + P35NA, data = LBCostaRica)



stargazer(ModeloRM, type="text")

```

## **Cuarta Parte: Interpretación del Modelo**

## **Quinta Parte: Gráficos**

## 
